【裁判字號】    99,交易,91
【裁判日期】    991013
【裁判案由】    過失傷害
【裁判全文】
臺灣臺中地方法院刑事判決              99年度交易字第91號
公  訴  人  臺灣臺中地方法院檢察署檢察官
被      告  甲○○
上列被告因過失傷害案件，經檢察官提起公訴（98年度偵字第11
489號），本院判決如下：
    主    文
甲○○犯過失傷害致人重傷罪，處有期徒刑肆月，如易科罰金，
以新臺幣壹仟元折算壹日。
    犯罪事實
一、甲○○於民國97年12月27日上午8時許，騎乘車號YIN-391號
    機車，沿臺中縣龍井鄉○○路7巷、未劃設人行道之路段由
    西往東方向行駛（已轉過彎道改成直行），適遇太陽光線照
    射眼睛致無法看清前方情況時（詳細位置見本院卷第56頁道
    路交通事故現場圖上所載甲○○自述看見丙○○人車位置〈
    按該位置應為甲○○受太陽光線照射眼睛之位置，上開現場
    圖及照片均誤載為甲○○自述看見丙○○人車位置〉），本
    應注意車輛行駛時，駕駛人應注意車前狀況，隨時採取必要
    之安全措施，而依當時之天候晴、日間自然光線、路面乾燥
    、無障礙物，亦無缺陷，視距良好，依當時情事並無不能注
    意之情形，竟疏未注意車前狀況，即貿然繼續前行；適同一
    時、地，有丙○○手推上載寬度175公分之稻草堆之推車，
    沿同路段自對向（東往西方向）直行而來，亦應注意行人應
    靠邊行走，而依當時情事，亦無不能注意之情形，竟疏未注
    意應靠邊行走，即貿然手推上開推車行走於路中分向限制線
    附近，致甲○○因上開過失，而在分向限制線上，使其機車
    前方撞及丙○○推車上所載之稻草（實際撞擊點與上開甲○○受太陽光線照射眼睛之位置，至少有35.7公尺以上之距離
    ，且無證據證明二車或丙○○所載之稻草有跨越分向限制線
    之情形），並因此撞擊後之作用力，使在推車後方之丙○○
    倒地，受有後枕部骨折、硬腦膜上下出血、蜘蛛網膜下出血
    （創傷性腦傷）等傷害，雖經緊急於同日送抵臺中榮民總醫
    院救治，並於98年2月11日轉送往中山醫學大學附設醫院中
    港院區接受治療，仍因上開傷勢引併雙側肢體無力、認知功
    能及吞嚥困難，而已達難以恢復之重傷害程度。甲○○於犯
    罪後，在有偵查犯罪職權之員警或公務員知悉其犯罪之前，
    主動向到場處理之臺中縣警察局交通隊犁份交通小隊己○○○○供承其係肇事者而接受裁判。
二、案經丙○○訴由臺灣臺中地方法院檢察署檢察官偵查起訴。
    理    由
壹、程序部分：
    按被告以外之人於偵查中向檢察官所為陳述，除顯有不可信
    之情況者外，得為證據，刑事訴訟法第159條之1第2項定有
    明文。偵查中對被告以外之人（包括證人、鑑定人、告訴人
    、被害人及共同被告等）所為之偵查筆錄，或被告以外之人
    向檢察官所提之書面陳述，性質上均屬傳聞證據。惟現階段
    刑事訴訟法規定檢察官代表國家偵查犯罪、實施公訴，依法
    其有訊問被告、證人及鑑定人之權，證人、鑑定人且須具結
    ，而實務運作時，檢察官偵查中向被告以外之人所取得之陳
    述，原則上均能遵守法律規定，不致違法取供，其可信度極
    高，故被告以外之人前於偵查中已具結而為證述，除反對該
    項供述得具有證據能力之一方，已釋明顯有不可信之情況外
    ，不宜以該證人未能於審判中接受他造之反對詰問為由，即
    遽指該證人於偵查中之陳述不具證據能力。再按92年9月1日
    施行之刑事訴訟法，已酌採英美法系之傳聞法則，於第159
    條第1項明定被告以外之人，於審判外之言詞或書面陳述，
    除法律有規定者外，不得作為證據，用以保障被告之反對詰
    問權。而本法所規定傳聞法則之例外，其中就被告以外之人
    於偵查中向檢察官所為之陳述，因檢察官代表國家偵查犯罪
    時，原則上當能遵守法定程式，且被告以外之人如有具結能
    力，仍應依法具結，以擔保其係據實陳述，故於第159條之1
    第2項明定「除顯有不可信之情況者外」，得為證據；又被
    告以外之人於檢察事務官、司法警察官或司法警察調查中所
    為之陳述，基於實體發現真實之訴訟目的，依第159條之2規
    定，如與審判中之陳述不符時，經比較結果，其先前之陳述
    ，相對「具有較可信之特別情況」，且為證明犯罪事實存否
    所「必要」者，或於審判中有第159條之3所列死亡等原因而
    無法或拒絕陳述之各款情形之一，經證明其調查中所為陳述
    絕對「具有可信之特別情況」，且為證明犯罪事實之存否所
    「必要」者，亦例外地賦與證據能力。是所謂「顯有不可信
    性」、「相對特別可信性」與「絕對特別可信性」，係指陳
    述是否出於供述者之真意、有無違法取供情事之信用性而言
    ，故應就偵查或調查筆錄製作之原因、過程及其功能等加以
    觀察其信用性，據以判斷該傳聞證據是否有顯不可信或有特
    別可信之情況而例外具有證據能力，並非對其陳述內容之證
    明力如何加以論斷，二者之層次有別，不容混淆（最高法院
    94年度臺上字第629號裁判要旨可資參照）。而查，本件公
    訴人、被告甲○○對於本院就後述實體部分所引之證人證詞
    、書證內容，於本院審理中均不爭執證據能力，猶未對之釋
    明有何顯不可信之情況，且本院審酌其等之內容亦適宜為本
    案證據，且無證據力明顯過低之瑕疵，或係不法取得之情事
    ，依前開說明，就後述實體部分所引之證人證詞、書證內容
    自具有證據能力。
貳、實體部分：
一、上揭事實，業據被告甲○○於本院審理時坦承不諱，核與證
    人即告訴人丙○○於本院勘驗現場時指述其當時係手推載運
    稻草之推車被撞倒受傷等情節大致相符，及證人乙○○於本
    院於偵訊及本院勘驗現場時證結稱其如何於車行途中發現被
    告甲○○、證人丙○○之車輛均停在路中間，因而駕車駛近
    查看，發現被告甲○○正扶起倒地之證人丙○○等經過情節
    相符，復有臺中縣警察局道路交通事故初步分析研判表、道
    路交通事故現場圖、道路交通事故調查報告表(一)(二)、臺中縣
    警察局烏日分局道路交通事故當事人登記聯單、事故現場照
    片等在卷可稽，嗣再經本院依職權會同公訴人、被告甲○○
    、證人丙○○、乙○○於99年3月5日履勘現場，並命本件承
    辦警員即臺中縣警察局交通隊犁份交通小隊己○○○○依據
    被告甲○○、證人乙○○所述車輛行止、推車上載稻草寬度
    、及被告甲○○所述其受受太陽光線照射眼睛之位置、二車
    撞擊點、證人丙○○所述行走方向、證人乙○○所述證人丙○○倒地位置等繪製99年3月5日道路交通事故現場圖，亦有
    本院勘驗筆錄、履勘現場照片及99年3月5日道路交通事故現
    場圖（該圖中及本院卷第45頁上方照片將〈被告甲○○受太
    陽光線照射眼睛之位置〉誤載為〈被告甲○○自述自述看見
    丙○○人車位置〉併予更正）在卷可佐；另證人丙○○因本
    件車禍而受有後枕部骨折、硬腦膜上下出血、蜘蛛網膜下出
    血（創傷性腦傷）等傷害，雖經緊急於同日送抵臺中榮民總
    醫院救治，並於98年2月11日轉送往中山醫學大學附設醫院
    中港院區接受治療，仍因上開傷勢引併雙側肢體無力、認知
    功能及吞嚥障礙，業已達難以恢復之程度，亦有臺中榮民總
    醫院99年3月18日中榮醫企字第0990004474號函暨檢送之證
    人丙○○病歷影本、中山醫學大學附設醫院中港分院99年3
    月9日中山醫港99川仁字第0990002031號函暨檢送之證人丙○○病歷影本等附卷可查（均另附於證人丙○○病歷卷內）
    。至關於證人丙○○所載稻草寬度為何，質之證人乙○○係
    表示175公分等語，而被告甲○○則主張係195公分等語，然
    於本件車禍事故後，現場業已遭移動，相關稻草亦已不復存
    在，乃本件承辦警員或本院均已無從調取以回復原狀，並予
    以測量究明實際，而經核對本案卷存全部證據資料，均查無
    被告甲○○或證人丙○○之車輛，或證人丙○○推車上所載
    稻草有跨越分向限制線之情形，亦即二車或貨物，均未侵入
    對方車道，申言之，本件撞擊點係正在分向限制線上，因此
    證人丙○○所載稻草寬度為何，即不影響本案過失程度之判
    斷，而本院審酌被告甲○○於案發前有未注意車前狀況之過
    失，嗣於案發後又專注在救助證人丙○○（參後述），衡諸
    其當時所處之情境，對此自難以記憶周全，反之，證人乙○○僅係偶然路過，更無須因此承擔任何責任，猶無設詞偏袒
    任一方之理，其記憶較不致混淆，所述自較可信，爰以證人
    乙○○所述為準，而認定證人丙○○當時所載稻草寬度為17
    5公分（本院99年5月3日中院彥刑光交易91字第42063號函稱
    此係對被告甲○○最有利之原則，係屬誤載，惟尚不影響本
    案實體之認定）。又告訴代理人丁○○雖舉證人乙○○之證
    詞，一再主張本件係被告甲○○跨越分向限制線撞及證人丙○○等語，然本案經查無被告甲○○或證人丙○○之車輛，
    或證人丙○○推車上所載稻草有跨越分向限制線之情形，已
    如前述，且經核證人乙○○於本院勘驗現場時係證稱：「（
    本院問：當日行車方向？）我與被告對向行駛，我過路口轉
    彎處，我一轉彎就看到被告、告訴人的車輛已經停在路中間
    ˙˙˙」、「（本院問：你與被告談話時，被告車停何處？
    ）我看到她的車子停在手推車前面，大約過雙黃線的位置。
    」、「（本院問：手推車、被害人位置各為何？）被害人倒
    在地上，鼻子有流血，被告以手拖住其頭部要將其扶起，但
    被害人又倒下，被告又再次將其扶起，被害人當時是正面仰
    躺。我馬上告訴被告說不要離開現場，我去找被害人家人，
    當時沒有注意被害人身體是否有過雙黃線，但我可以確定他
    的車子沒有過雙黃線。」等語，是依證人乙○○上開證述內
    容所示，證人乙○○並未親眼目睹本件車禍之發生經過，而
    僅見及被告甲○○救助證人丙○○之過程，且所述有關當時
    二車之位置等語，亦均係事發後車輛所停位置，尚難據以證
    明該二車之停放位置，即係撞及發生時之車輛位置。尤其，
    本件事故發生後，被告甲○○係馬上下車救助倒地之證人丙○○，則在此救人時刻，因此移動雙方車輛以挪出空間救助
    傷患，乃事所必然，並合於社會一般人之期望，更不能以此
    情形下，該二車所停之位置，即推論任一方有跨越分向限制
    線行駛之情事，是告訴代理人丁○○此部分主張，即難採為
    不利被告甲○○之認定。證人丙○○因本件車禍而有認知功
    能障礙之情形，有如前述，故其於本院勘驗現場時，表示其
    當時方向係與被告甲○○同向云云，要與被告甲○○上開自
    白，及卷存證據資料所示之客觀情狀不合，核係因上開認知
    功能障礙所為之錯誤陳述，併難據為被告甲○○不利之認定
    。再按汽車行駛時，駕駛人應注意車前狀況及兩車併行之間
    隔，並隨時採取必要之安全措施，道路交通安全規則第94條
    第3項定有明文，被告甲○○自承領有合格駕駛執照，其對
    此自能注意，並予以遵守，詎竟疏未注意及此，因此肇事致
    證人丙○○受傷，其顯有過失甚明，且本件經送臺灣省臺中
    縣區車輛行車事故鑑定委員會、臺灣省車輛行車事故覆議鑑
    定委員會鑑定後亦同此認定，有臺灣省臺中縣區車輛行車事
    故鑑定委員會99年7月14 日函送之臺中縣區案990198分析意
    見、臺灣省車輛行車事故覆議鑑定委員會99年8月23日覆議
    字第0996203150號函等附卷可稽。由此認定，證人丙○○雖
    有未靠邊行走之過失，惟無解於被告甲○○對於本件車禍之
    過失責任，證人丙○○因本件車禍而受有上述傷害，與被告
    甲○○之過失行為間並有相當因果關係。從而，本件事證明
    確，被告甲○○過失傷害致人重傷之犯行洵堪認定，應依法
    論科。被告甲○○雖另聲請傳喚證人林麗紅、連豐春、暨調
    閱證人丙○○於事故前之就醫紀錄，已查明證人丙○○於事
    發前之生活處理能力，及囑託公平第三者之醫療機構檢查證
    人丙○○之現存身體狀況。但證人丙○○於事發前之生活處
    理能力為何，核與本件被告甲○○是否應注意車前狀況無關
    ，亦即不能以證人丙○○之生活能力有無或強弱，即免除或
    減少被告甲○○之行車注意義務；另關於證人丙○○之傷勢
    ，業已有上開病歷資料可查，此部分事證已臻明確，乃被告
    甲○○上開所請，或係與本案無關，或係就已臻明確之事項
    聲請重複調查，均無必要，合均予以駁回。
二、按「稱重傷者，謂下列傷害：一、毀敗或嚴重減損一目或二
    目之視能。二、毀敗或嚴重減損一耳或二耳之聽能。三、毀
    敗或嚴重減損語能、味能或嗅能。四、毀敗或嚴重減損一肢
    以上之機能。五、毀敗或嚴重減損生殖之機能。六、其他於
    身體或健康，有重大不治或難治之傷害。」刑法第10條第4
    項定有明文。查證人丙○○因本件車禍受有如上述之傷勢，
    雖經緊急於案發當日送抵臺中榮民總醫院救治，並於98年2
    月11日轉送往中山醫學大學附設醫院中港院區接受治療，仍
    因上開傷勢引併雙側肢體無力、認知功能及吞嚥困難，業據
    前述甚詳，是證人丙○○之傷勢顯已達重傷害之程度。是核
    本件被告甲○○所為，即應依刑法第284條第1項後段過失傷
    害致人重傷罪論處。被告甲○○於肇事後，在有偵查犯罪職
    權之員警或公務員知悉其犯罪之前，主動向到場處理之臺中
    縣警察局交通隊犁份交通小隊己○○○○供承上開犯行而接
    受裁判，有臺中縣警察局交通隊犁份交通小隊處理道路交通
    事故談話紀錄表在卷可憑，其對於未發覺之犯罪自首而接受
    裁判，爰依刑法第62條前段規定，減輕其刑。茲審酌被告甲○○犯後坦承犯行，態度尚佳，素行尚可，疏未遵守道路交
    通安全規則，終至肇事致證人丙○○受傷，且至今尚未與證
    人丙○○達成和解賠償損失，使證人丙○○傷痛依存，及其
    過失程度（肇事次因），有如前述之自首情節，證人丙○○
    所受傷害非輕等一切情狀，量處如主文所示之刑，並諭知易
    科罰金之折算標準。
據上論斷，應依刑事訴訟法第299條第1項前段，刑法第284條第1
項後段、第62條前段、第41條第1項前段，刑法施行法第1條之1
第1項、第2項前段，判決如主文。
本案經檢察官戊○○到庭執行職務。
中    華    民    國    99    年    10    月    13    日
                  刑事第十八庭  法  官  林世民
以上正本證明與原本無異。
如不服本判決應於收受判決後10日內向本院提出上訴書狀，並應
敘述具體理由；其未敘述上訴理由者，應於上訴期間屆滿後20日
內向本院補提理由書（均須按他造當事人之人數附繕本）「切勿
逕送上級法院」。
                                書記官  紀俊源
中    華    民    國    99    年    10    月    13    日
附錄論罪科刑法條
中華民國刑法第284條
因過失傷害人者，處 6 月以下有期徒刑、拘役或 5 百元以下罰
金，致重傷者，處 1 年以下有期徒刑、拘役或 5 百元以下罰金
。
從事業務之人，因業務上之過失傷害人者，處 1 年以下有期徒
刑、拘役或 1 千元以下罰金，致重傷者，處 3 年以下有期徒刑
、拘役或 2 千元以下罰金。

司法院資訊處製作；財團法人民間司法改革基金會備份。
